臺灣新北地方法院刑事判決　　　　　　110年度簡上字第251號
上　訴　人　
即　被　告　吳盛財


上列上訴人即被告因侵占案件，不服本院於中華民國110 年3 月
11日所為之110 年度簡字第494 號第一審刑事簡易判決（聲請簡
易判決處刑案號：109 年度偵字第41125 號），提起上訴，本院
管轄之第二審合議庭判決如下：
    主  文
原判決關於沒收部分撤銷。
其餘上訴駁回。
吳盛財緩刑貳年。
    事  實
一、吳盛財於民國109 年8 月21日下午4 時9 分許，行經新北市
    ○○區○○路00號前，見該處騎樓水泥椅上有包裝盒外觀完
    好、無髒汙之物品1 盒（內有李民芬自製之千層蛋糕1 片、
    價值約新臺幣〈下同〉300 元）時，已能預見該盒物品可能
    係暫脫離他人持有之物，竟仍意圖為自己不法之所有，基於
    縱使如此，亦不違背其本意之侵占不確定故意，將該盒物品
    攜離現場而侵占入己。
二、案經李民芬訴由新北市政府警察局海山分局報告臺灣新北地
    方檢察署檢察官偵查後聲請簡易判決處刑。
    理  由
壹、上訴駁回部分
一、被告以外之人於審判外之陳述，雖不符前4 條之規定，而經
    當事人於審判程序同意作為證據，法院審酌該言詞陳述或書
    面陳述作成時之情況，認為適當者，亦得為證據，刑事訴訟
    法第159 條之5 第1 項定有明文。本案認定事實所引用上訴
    人即被告吳盛財以外之人於審判外之陳述，均經當事人同意
    作為證據（110 年度簡上字第251 號卷〈下稱簡上卷〉第95
    頁），本院審酌前揭陳述作成時之情況，認以之作為證據應
    屬適當，依上揭規定，均有證據能力。
二、認定事實所憑之證據及理由
  ㈠訊據被告矢口否認有何侵占犯行，辯稱：因我平時有在從事
    資源回收，以為該盒物品是別人不要的，所以才拿回家回收
    處理等語。
  ㈡經查：
  ⒈被告於109 年8 月21日下午4 時9 分許，行經新北市○○區
    ○○路00號前，見該處水泥椅上有包裝盒外觀完好無髒汙之
    物品1 盒（內有告訴人李民芬自製之千層蛋糕1 片、價值約
    300 元）時，即將該盒物品攜離現場等情，為被告於警詢、
    檢察事務官詢問時坦承不諱（109 年度偵字第41125 號卷〈
    下稱偵卷〉第3 至4 頁、第10頁正反面），並經證人即告訴
    人於警詢、本院審理時證述明確（偵卷第5 至6 頁、簡上卷
    第91至93頁），且有監視器錄影畫面擷圖、本院勘驗筆錄及
    附件在卷可稽（偵卷第8 頁正反面、簡上卷第45至47、53至
    70頁），是此等事實已堪認定。
  ⒉該盒物品之包裝盒外觀完好、無髒汙，且顯非放置在一般常
    見遭人丟棄物品之場所、位置，衡情並非難以預見可能係暫
    脫離他人持有之物，而被告為智識健全之人，並自承平時有
    從事資源回收之習慣，對上情自難謂渾然不覺，然其卻未當
    場開啟該盒物品檢視確認內容物，復未稍加等候是否有物主
    出現，即逕自將之攜離現場，可見其行為時主觀上對於可能
    發生無權取走暫脫離他人持有之物一事之結果已有所容認，
    而有意圖為自己不法所有之侵占不確定故意。被告辯稱以為
    該盒物品是別人不要的等語，而否認有侵占之故意，尚難採
    信。
  ⒊綜上所述，本案事證已臻明確，被告犯行洵堪認定，應依法
    論科。
三、核被告所為，係犯刑法第337條之侵占離本人持有物罪。
四、原審以被告侵占犯行事證明確，審酌其將拾得之上開物品侵
    占入己，欠缺尊重他人財產權之觀念，兼衡被告無前科、犯
    罪動機、目的、手段、侵占財物之價值、對告訴人所造成之
    損害程度、智識程度為五專畢業、家庭經濟狀況小康、已退
    休、否認犯行之犯後態度及告訴人對本案所示意見等一切情
    狀，量處罰金3,000 元，並諭知易服勞役之折算標準，除宣
    告沒收被告犯罪所得或追徵其價額部分尚有未合而應予撤銷
    外（詳如後述），其餘認事用法並無違誤，量刑亦屬妥適，
    應予維持。被告以其無侵占之犯意為由提起上訴，指摘原判
    決此部分認定不當，並不可採，是其此部分上訴為無理由，
    應予駁回。
五、被告未曾因故意犯罪受有期徒刑以上刑之宣告，有臺灣高等
    法院被告前案紀錄表附卷可考，其因一時失慮，致罹刑章，
    犯後雖未能完全坦承犯行，然業於本院第二審審理時與告訴
    人達成和解，並當庭給付1,000 元之賠償金，而獲得告訴人
    原諒，有本院和解筆錄在卷可參（簡上卷第94頁），信其經
    此偵審程序及刑之宣告後，已能知所警惕，應無再犯之虞，
    是本院認原判決對其所宣告之刑，以暫不執行為適當，爰依
    刑法第74條第1 項第1 款規定，併予宣告緩刑2 年，以啟自
    新。
貳、撤銷原判決關於沒收部分
一、刑法第38條之1 第5 項規定：「犯罪所得已實際合法發還被
    害人者，不予宣告沒收或追徵。」所謂實際合法發還，係指
    因犯罪而生民事或公法請求權已經被實現、履行之情形而言
    ，不以發還扣押物予原權利人為限，如為財產犯罪，行為人
    已依和解條件履行賠償損害之情形亦屬之（最高法院108 年
    度台上字第821 號、106 年度台上字第791 號判決意旨參照
    ）。
二、被告拾走之上開物品1 盒，固屬其本案犯罪所得，且未經發
    還告訴人，然被告已賠償告訴人1,000 元，業如前述，依上
    開見解，與實際合法發還告訴人無異，依刑法第38條之1 第
    5 項規定，應不予宣告沒收或追徵，原審未及審酌此情，而
    就上開犯罪所得為沒收、追徵之諭知，尚有未合，此部分自
    應由本院予以撤銷，以臻適法。
據上論斷，應依刑事訴訟法第455 條之1 第1 項、第3 項、第36
8 條、第369 條第1 項前段，刑法第74條第1 項第1 款，判決如
主文。
本案經檢察官李超偉聲請簡易判決處刑，檢察官阮卓群、邱稚宸
到庭執行職務。
中    華    民    國    110     年    10    月    7   日
                  刑事第四庭    審判長法  官  楊筑婷
 
                                      法  官  陳佳妤
 
                                      法  官  吳智勝
上列正本證明與原本無異。
不得上訴。
                                      書記官  薛力慈
中    華    民    國   110    年    10    月    7     日
附錄本案論罪科刑法條全文：
中華民國刑法第337條
意圖為自己或第三人不法之所有，而侵占遺失物、漂流物或其他
離本人所持有之物者，處1 萬5 千元以下罰金。